【裁判字號】    98,交聲,1513
【裁判日期】    980521
【裁判案由】    聲明異議
【裁判全文】
臺灣臺中地方法院交通事件裁定        98年度交聲字第1513號
原處分機關  交通部公路總局台中區監理所台中市監理站
異  議  人
即受處分人  乙○○
上列異議人即受處分人因違反道路交通管理處罰條例案件，對於
交通部公路總局台中區監理所台中市監理站民國98年4月17日所
為之裁決（裁監稽違字第裁61-HD0000000號違反道路交通管理事
件裁決書），聲明異議，本院裁定如下：
    主    文
異議駁回。
    理    由
一、原處分機關略以：異議人即受處分人乙○○（下稱受處分人
    ）騎乘JKU-007號重機車，於民國98年1月17日23時20分許，
    在台中縣大雅鄉○○路與永和路口處，因「闖紅燈（中科路
    左轉永和路）」之違規，為台中縣警察局豐原分局馬岡派出
    所依違反道路交通管理處罰條例第53條第1項規定當場舉發
    。受處分人於期限內到案申訴仍有不服，本站遂於98年4月1
    7日以裁監稽違字第裁61-HD0000000號違反道路交通管理事
    件裁決書裁處罰鍰新台幣一千八百元，並記違規點數三點。
    受處分人提出申訴，業經原舉發機關函復略以：本分局員警
    於舉發通知單上所載時、地，執行交通稽查違規取締勤務時
    ，發現JKU-007號重機車經行台中縣大雅鄉○○路與永和路
    口時，適逢路口燈光號誌為紅燈，騎士葉先生未依管制燈號
    停車，闖紅燈（左轉）違規屬實，執勤員警依道路交通管理
    處罰條例第53絛第1項舉發並無違誤。本站係依警方舉發之
    違規事實裁處等語。
二、受處分人則以：因為該地點紅綠燈號只有紅燈及綠燈（右轉
    燈），法律規定紅燈不能通行，綠燈可以通行，而該地點只
    有右轉綠燈，無法依燈號直行待轉或左轉，試問怎麼辦？既
    然燈號標示不清楚，罰單應為無效，若舉發機關認為右轉綠
    燈代表直行待轉的意思，豈非只要看到右轉綠燈，都可直行
    、直行待轉或左轉？雖然罰單記載闖紅燈（左轉）屬實，但
    因該地點紅綠燈標示不清，罰單應無效不成立。例如周刊曾
    報導，民眾開汽車在高速公路超速被測速照相，因測速照相
    地點距離警告標示不到100公尺，所以罰單無效等語，聲明
    異議。
三、按汽車駕駛人，行經有燈光號誌管制之交岔路口闖紅燈者，
    處新台幣一千八百元以上五千四百元以下罰鍰，道路交通管
    理處罰條例第53條第1項定有明文。又汽車駕駛人有第53條
    之情形者，除依原條款處罰鍰外，並予記違規點數三點，道
    路交通管理處罰條例第63條第1項第3款亦有明定。
四、查受處分人騎乘車牌號碼JKU-007號重機車，於98年1月17日
    23時20分許，在台中縣大雅鄉○○路與永和路交岔路口處，
    確有闖紅燈（中科路左轉永和路）之違規等情，業據證人即
    舉發警員甲○○在本院訊問時證述當時受處分人紅燈左轉，
    伊站在永和路往大雅方向，離路口約10公尺，受處分人當時
    是亮紅燈左轉，他必須等到亮綠燈時才能左轉等語綦詳，復
    有台中縣警察局98年1月17日中縣警交字第HD0000000號舉發
    違反道路交通管理事件通知單及台中縣警察局豐原分局98年
    3月3日中縣豐警交字第0980001401號函影本在卷可稽，並為
    受處分人所自認，應堪認定。受處分人雖辯稱當時路口只有
    紅燈及右轉綠燈，左右轉綠燈設在分隔島上，係給汽車駕駛
    人看，機車駕駛人要看右轉綠燈部分云云。惟依道路交通標
    誌標線號誌設置規則第206條第5款規定，車輛面對圓形紅燈
    表示禁止通行，不得超越停止線或進入路口，另依證人甲○
    ○所述，該路口機車道部分之燈光號誌只亮右轉綠燈，係因
    直行中科路道路封閉，所以直行綠燈未亮，且該處機車必須
    兩段式左轉；受處分人亦供稱該路口正在施工，伊方向不能
    直行等語，則該路口中科路方向之直行綠燈未亮應屬當然，
    否則在中科路因施工封閉之情形下，如仍使用直行綠燈，恐
    將造成車輛誤判而直行進入施工地區。參以受處分人事後自
    行提出之該路口照片，明顯可見機車禁止左轉之禁止標誌及
    應兩段式左轉之遵行標誌，及受處分人自承員警舉發當時，
    該路口須兩段式左轉等情，益徵騎乘機車行經該路口，欲左
    轉進入永和路時，須兩段式左轉，此並為受處分人所明知。
    縱因當時中科路道路施工封閉，未使用直行綠燈，亦非表示
    准許行駛中科路上之車輛得於紅燈時左轉或右轉進入永和路
    ，依一般人合理判斷，至少應待綠燈號誌亮起，始為左、右
    轉或進入待轉區。本件受處分人於中科路號誌為紅燈時，直
    接左轉進入永和路，危害永和路用路人之路權，自屬闖紅燈
    無疑。至受處分人所提周刊曾報導，民眾開汽車在高速公路
    超速被測速照相，因測速照相地點距離警告標示不到100 公
    尺，所以罰單無效一節，與受處分人本件違規行為無直接關
    連性，本院無從審酌。從而本件原處分機關根據原舉發機關
    所舉發受處分人闖紅燈之違規事實，依道路交通管理處罰條
    例第53條第1項、第63條之規定，裁處受處分人罰鍰新台幣
    一千八百元及記違規點數三點，要無不合，受處分人聲明異
    議為無理由，應予駁回。
五、據上論斷，應依道路交通管理處罰條例第87條、道路交通案
    件處理辦法第19條，裁定如主文。
中    華    民    國    98    年    5     月    21    日
                  交通法庭    法  官  鍾堯航
上正本證明與原本無異。
如不服本裁定應於送達後五日內向本院提出抗告狀。
                              書記官  吳淑願
中    華    民    國    98    年    5     月    21    日


司法院資訊處製作；財團法人民間司法改革基金會備份。
